臺灣高雄地方法院刑事判決　　　　　　　100年度易字第387號
公　訴　人　臺灣高雄地方法院檢察署檢察官
被　　　告　侯忠義
　　　　　　陳順德
　　　　　　孫宗驥
　　　　　　孫瑞揚
上列被告因業務侵占等案件，經檢察官提起公訴（99年度偵字第
30459 號），本院判決如下：
    主  文
侯忠義犯竊盜罪，處有期徒刑參月，如易科罰金，以新臺幣壹仟
元折算壹日；又犯竊盜罪，處有期徒刑肆月，如易科罰金，以新
臺幣壹仟元折算壹日。應執行有期徒刑陸月，如易科罰金，以新
臺幣壹仟元折算壹日。
陳順德犯背信罪，處有期徒刑參月，如易科罰金，以新臺幣壹仟
元折算壹日。
孫宗驥牙保贓物，處拘役肆拾伍日，如易科罰金，以新臺幣壹仟
元折算壹日。扣案之新臺幣壹萬元，沒收。
孫瑞揚故買贓物，處拘役參拾日，如易科罰金，以新臺幣壹仟元
折算壹日。
陳順德其餘被訴部分無罪。
    事  實
一、侯忠義、陳順德均受僱於十代有限公司（址設高雄市○○區
    ○○街30號，實際負責人為蘇泰平，下稱十代公司），並分
    別擔任助手、車長職務，二人工作內容為每日上班時，先向
    公司內負責之員工領取當日之送貨單，二人各依送貨單所載
    內容自行至公司倉庫拿取當日應配送之貨物，並搬運至十代
    公司所有、車牌號碼為RX-3752 號之貨車上，隨後二人再一
    同駕駛上開貨車將其他營業人向十代公司訂購之貨物配送至
    各該營業人處所。詎侯忠義竟意圖為自己不法之所有，基於
    竊盜之犯意，而於民國99年7 月12日8 時許，趁其在公司倉
    庫拿取當日應配送貨物之機會，從公司倉庫內徒手竊取並非
    當日應出貨之牛頭牌沙茶醬4 箱（十代公司進貨之成本價每
    箱新臺幣〈下同〉2,460 元，共計9,840 元) 、烹大師3 箱
    （十代公司進貨之成本價每箱2,400 元，共計7,200 元) 得
    手，並以手推車將竊得之牛頭牌沙茶醬4 箱、烹大師3 箱及
    其他應配送之貨物搬運至上開貨車內，之後與不知情之陳順
    德一同駕駛上開貨車前往各該營業人處所配送貨物，途中侯
    忠義藉口先駕車前往其他營業人處所送貨，伺機將上開竊得
    之物品以不詳價格出售予真實姓名年籍不詳綽號「阿強」之
    成年男子，事後侯忠義將變賣所得贓款中之7,400 元交予陳
    順德收受（所涉收受贓物罪嫌應由檢察官另行偵辦，詳後述
    ），其餘贓款則自行留用，陳順德亦因此知悉侯忠義有竊取
    公司貨物販賣之行為。
二、侯忠義食髓知味，復意圖為自己不法之所有，基於竊盜之犯
    意，於99年7 月19日8 時至9 時許，再以前揭相同手法竊取
    牛頭牌沙茶醬5 箱（每箱成本價2,460 元，共計12,300元)
    及烹大師4 箱（每箱成本價2,400 元，共計9,600 元) 得手
    ，並搬運至上開貨車內，隨後與不知情之陳順德一同駕駛上
    開貨車至各該營業人處所配送貨物，惟因蘇泰平發覺有異，
    而於同日上午10時許調閱公司倉庫內之當日之監視器錄影畫
    面，發現侯忠義有上開竊取公司貨品之行為，隨即撥打電話
    與正在送貨途中之陳順德聯絡，要求陳順德立即駕車返回公
    司，侯忠義見事跡敗露，遂告以上情，並央求陳順德不要返
    回公司，陳順德因先前曾自侯忠義處收受部分贓款，為求本
    次事後亦能朋分販售贓物之款項，明知其係十代公司之員工
    ，且已知悉貨車內有侯忠義自公司倉庫內竊得之貨物，復經
    蘇泰平要求其駕車返回公司，其理應維護公司利益，不得配
    合變賣侯忠義所竊公司貨物，竟仍意圖為自己、侯忠義不法
    之利益及損害十代公司之利益，而違背其任務，未理會蘇泰
    平上開立即返回公司之要求，反將上開貨車交由侯忠義駕駛
    ，使侯忠義能順利將竊得之烹大師4 箱順利以6 千餘元之價
    格出售予「阿強」，隨後再駕車一同前往孫宗驥當時位於高
    雄市○鎮區○鎮街290 號之住處，將牛頭牌沙茶醬5 箱交予
    孫宗驥代為變賣，致生損害於十代公司之財產。
三、孫宗驥與侯忠義係朋友關係，且知悉侯忠義任職於十代公司
    ，負責為十代公司配送貨物。孫宗驥明知侯忠義於99年7 月
    19日10時30分許，駕駛上開貨車搭載陳順德前往其上址住處
    時，該貨車上載運之牛頭牌沙茶醬5 箱均係侯忠義擅自從十
    代公司竊取之貨物，性質上為贓物，竟仍基於牙保贓物之犯
    意，約定由其出面以每箱1,800 元以上之價格代侯忠義尋找
    買家，並將變賣所得交予侯忠義，惟若其以每箱高於1,800
    元之價格售出，該利潤差額則由孫宗驥收取，嗣孫宗驥取得
    該5 箱牛頭牌沙茶醬後，即於同日上午11時20分許，騎乘機
    車將之載運至孫瑞揚經營之星月陽食品行（址設高雄市○○
    區○○街122 號），欲以每箱2,000 元之價格變賣予孫瑞揚
    ，而孫瑞揚身為盤商，明知孫宗驥所出價錢顯然低於一般市
    場行情，則該5 箱牛頭牌沙茶醬可能係來路不明之贓物，竟
    為貪圖小利，猶基於故買贓物之犯意，同意以每箱2,000 元
    、5 箱共計10,000元之低價向孫宗驥購買。嗣因蘇泰平報警
    處理，經員警循線追查，而於同日17時許，分別在孫宗驥上
    址住處及星月陽食品行內扣得前開10,000元之贓款及該5 箱
    牛頭牌沙茶醬。
四、案經蘇泰平訴由高雄市政府警察局三民第二分局移送臺灣高
    雄地方法院檢察署檢察官偵查起訴。
    理  由
壹、證據能力部分：
    按被告以外之人於審判外之言詞或書面陳述，除法律有規定
    者外，不得作為證據，刑事訴訟法第159 條第1 項定有明文
    。又被告以外之人於審判外之陳述，雖不符合同法第159 條
    之1 至第159 條之4 之規定，但經當事人於審判程序同意作
    為證據，法院審酌該言詞陳述或書面陳述作成時之情況，認
    為適當者，亦得為證據。當事人、代理人或辯護人於法院調
    查證據時，知有第159 條第1 項不得為證據之情形，而未於
    言詞辯論終結前聲明異議者，視為有前項之同意，刑事訴訟
    法第159 條之5 亦有明文。查本判決下列所引用之各該被告
    以外之人於審判外之陳述，雖均屬傳聞證據，惟均經當事人
    於法院準備程序及審判期日中表示無意見，而不予爭執，且
    迄至言詞辯論終結前亦未再聲明異議，本院審酌此等證據資
    料製作時之情況，尚無違法不當及證明力明顯過低之瑕疵，
    亦認為以之作為證據應屬適當，故揆諸前開規定，應認前揭
    證據資料均例外有證據能力。
貳、有罪部分：
一、訊據被告侯忠義對於上揭事實欄一、二所載事實，被告陳順
    德對於事實欄二所載事實，以及被告孫宗驥、孫瑞揚對於事
    實三所載事實均坦承不諱，核與證人即被害人蘇泰平於警詢
    、偵查及本院審理中所為證詞相符（見警卷第18至20頁、偵
    查卷第12、14頁、本院易字卷第75至78頁），且各被告之上
    開行為亦有證人即其他共同被告各於警詢及本院審理時之證
    述可資證明（見警卷第1 至17頁、本院易字卷第59至75、84
    、85頁），此外，復有高雄市政府警察局三民二分局扣押筆
    錄、扣押物品目錄表各1 份、贓物認領保管單1 紙、現場及
    扣案物品照片5 張、監視器錄影畫面翻拍照片2 張、高雄市
    政府高營利事業登記證1 紙、十代公司監視器錄影光碟1 張
    （見警卷第21至23、25至30頁、偵查卷存放袋），以及扣案
    之贓款10,000元在卷可佐，足認被告4 人之任意性自白與事
    實相符，應堪採信。是本案事證明確，被告4 人上開犯行堪
    以認定，應依法論罪科刑。
二、論罪科刑：
(一)核被告侯忠義於事實欄一、二所為，均係犯刑法第320 條第
    1 項之竊盜罪；被告陳順德於事實欄二所為，係犯刑法第34
    2 條第1 項之背信罪；至被告孫宗驥、孫瑞揚於事實欄三所
    為，各係犯刑法第349 條第2 項之牙保贓物罪及故買贓物罪
    。被告侯忠義所為2 次竊盜犯行，犯意各別，行為互異，應
    予分論併罰。
(二)公訴意旨雖認被告侯忠義及陳順德於99年7 月12日及同年月
    19日，將其等自上址所載運之牛頭牌沙茶醬及烹大師侵占入
    己，並出售予他人之行為，均係犯刑法第336 條第2 項之業
    務侵占罪嫌等語。惟按：
 1、刑法上之侵占罪係以意圖為自己或第三人不法之所有，擅自
    處分自己持有他人所有之物，或變易持有之意思為所有之意
    思而逕為所有人行為，為其成立要件，故行為人侵占之物，
    必先有法律或契約上之原因在其合法持有中者為限，否則，
    如其持有該物，係因詐欺、竊盜或其他非法原因而持有，縱
    其加以處分，自不能論以該罪，此有最高法院92年度台上字
    第1821號判決要旨可資參照。而證人蘇泰平於本院審理時既
    證稱：被告侯忠義、陳順德二人為一組，負責送貨業務，公
    司出貨的標準程序是上班後，他們二人一起去拿客戶的訂單
    ，再去理貨，就是撿貨，撿完貨陳順德要負責點貨上車，再
    去送貨，貨物都是擺放於倉庫內，倉庫大約是175 坪，有專
    人在管理，他們可以直接去倉庫領貨，不需要任何人的同意
    ，但領貨時只能拿他們貨單上的貨，不能去動其它的貨等語
    （見本院易字卷第75至77頁）。是依蘇泰平上開證詞可知，
    被告侯忠義、陳順德雖可自行到公司倉庫拿取貨物，然其等
    僅能依照上班時所取得之客戶訂單上所載貨物品項拿取貨物
    ，並無權限拿取非訂單上之貨物，且公司貨物均係放置於倉
    庫，而該倉庫之空間既達175 坪，復有專人管理，據此，除
    被告侯忠義、陳順德每日應領取、配送之貨物外，尚難認公
    司倉庫內其他貨物均為被告侯忠義、陳順德所持有。從而，
    被告侯忠義於前揭事實欄一、二所載時、地，雖意圖為自己
    不法之所有，利用在公司倉庫拿取當日應配送貨物之機會，
    擅自拿取上開牛頭牌沙茶醬及烹大師等貨物，然其原先既未
    持有該等貨物，而係破壞他人對於該貨物之持有，建立自己
    之持有關係，依上開判決意旨，被告侯忠義之行為應合於竊
    盜罪之構成要件，而與業務侵占罪之構成要件不符；又因上
    開貨物已遭被告侯忠義竊取得手，並已置於其實力支配下，
    則被告陳順德自無由再予侵占而構成業務侵占之罪名，故原
    起訴意旨認被告侯忠義及陳順德均應成立業務侵占罪，尚有
    誤會。
 2、又刑法上之背信罪，乃一般之違背任務犯罪，必不成立詐欺
    、侵占、竊盜等特別犯罪，始有該背信罪之適用。若為他人
    處理事務，意圖為自己或第三人不法之所有，或圖得財產上
    不法之利益，施用詐術，使他人交付財物，或因而得財產上
    不法之利益，縱令具備背信罪之要件，亦已包含於詐欺罪中
    ，應成立詐欺罪，不能論以背信罪，最高法院亦著有84年度
    台上字第4286號判決意旨足憑。經查：
 (1)被告陳順德於本案所為，尚不成立業務侵占罪名之理由，業
    如前述。至被告陳順德於99年7 月19日所為，是否與被告侯
    忠義相同，亦成立竊盜罪名乙節（陳順德於99年7 月12日所
    為，就本案而言，應為無罪諭知，理由詳參、無罪部分所述
    ），因證人侯忠義於本院審理時證稱：我於7 月19日私自搬
    運牛頭牌沙茶醬5 箱、烹大師4 箱到車上，當天公司並沒有
    要出這些貨，陳順德原先不知道我擅自把這些貨搬到車上，
    是後來送貨出去後有一通電話過來叫我們回去，我就叫陳順
    德不要回去，因為車上有東西，意即車上有東西要拿去賣，
    陳順德就打電話回公司說貨很多，不要回去，他是這樣子才
    知道的，我跟他說後面我來處理就好，所以當天把所有要送
    的貨送完後就由我開車，我先把烹大師拿給「阿強」處理，
    再把沙茶醬拿去給孫宗驥，而陳順德在旁邊睡覺，但他知道
    我要將這兩樣貨物拿去賣，我有跟他說變賣的錢會分給他，
    當天烹大師賣了6 千多元，沙茶醬則還沒有拿到錢等語明確
    （見本院易字卷第65、66頁），另證人蘇泰平證述：我於7
    月19日當天發現貨物短少，經盤點後發現牛頭牌沙茶醬和烹
    大師損失很大，我調閱7 月19日的監視錄影帶，有拍到侯忠
    義在搬貨，我打電話給陳順德要他回來，他說他要送貨，就
    不回來，最後他們送完貨有回來，我問他們今天的貨單上並
    沒有這些貨，為什麼要搬這些貨出去，他們就沒有講話等語
    （見本院易字卷第77、78頁），佐以卷附之監視器錄影畫面
    翻拍照片亦僅攝得侯忠義一人於倉庫內搬運貨物之情形，未
    見陳順德有共同搬運貨物之行為，可見侯忠義所述其於99年
    7 月19日之犯案過程，以及陳順德並未參與拿取、搬運公司
    貨物等證詞應屬可信。從而，本件被告侯忠義於事實欄二所
    載時、地竊取牛頭牌沙茶醬5 箱及烹大師4 箱，連同其他應
    配送之貨物一起搬運至上開貨車，此時被告侯忠義之竊盜行
    為已屬既遂，且因無積極證據證明被告陳順德於事前或事中
    知悉侯忠義有上開犯行而參與其事，縱陳順德事後得知侯忠
    義有上開行為，甚至使侯忠義得以順利處分所竊得之貨物，
    然侯忠義之竊盜犯行既已完成，陳順德即無再與侯忠義成立
    竊盜共犯之可能性，換言之，被告陳順德於99年7 月19日當
    日之行為，亦不構成竊盜罪名。
 (2)又被告陳順德係受僱於十代公司擔任車長，負責將他人向十
    代公司訂購之貨物配送至各該營業人處所，而其於99年7 月
    12日曾自被告侯忠義處收受7,400 元，當下知悉侯忠義有竊
    取公司貨物販賣之行為等事實，業據被告陳順德供承在卷，
    並經侯忠義證述明確，此部分事實自可認定。雖陳順德原先
    對於侯忠義在99年7 月19日亦有竊盜行為一事並不知情，然
    其於當日送貨途中接獲蘇泰平電話，要求應立即駕車返回公
    司，此時侯忠義即告以當日有竊取公司貨物並搬運至車上之
    情事，並央求陳順德不要返回公司，此時陳順德即知悉侯忠
    義之上開犯行，而陳順德身為十代公司員工，且其當時已接
    獲負責人蘇泰平之指示，本應立即駕車返回公司，以求減少
    公司損害，始為正辦，然其為求事後能朋分侯忠義販售贓物
    之款項，卻捨此不為，反任由侯忠義將所竊貨物販售或交由
    他人代為變賣，其所為自屬違背任務之行為無誤。而被告陳
    順德此部分行為既不構成業務侵占或竊盜罪名，依前揭判決
    意旨，自應論以背信罪名。
 3、再按刑事訴訟程序中，對於被告之行為，應受裁判之範圍，
    乃起訴書所記載被告之「犯罪事實」，若起訴書犯罪事實欄
    內，對此項行為已予以記載，即為法院應予審判之範圍。至
    於起訴書引用之犯罪法條僅係公訴人主張被告觸犯何項罪名
    之意見，供法院審判之參考，法院審判時於同一基本事實之
    範圍內，並不受起訴法條之拘束，亦即法院在不妨礙起訴基
    本社會事實同一之範圍內，得自由認定事實，變更檢察官所
    引應適用之法條。而事實是否同一，應視檢察官請求確定其
    具有侵害性之基本社會事實是否同一而定，並以犯罪構成要
    件有無罪質上之共通性為具體判斷之標準。查本件檢察官對
    被告侯忠義及陳順德上開犯行均以業務侵占罪提起公訴，惟
    本院認為尚有未當，理由前已述及，其中就被告侯忠義應成
    立竊盜罪名部分，因變更法條前後2 罪之侵害財產法益、侵
    害之時、地及被害主體，均無差異，抑且其具有「意圖為自
    己不法之所有」之主觀犯意及侵害「他人之物」為犯罪客體
    之構成要件，並有罪質上之共通性，二者之基本社會事實同
    一，另刑法上之背信罪與侵占罪，同屬破壞信賴關係侵害財
    產之犯罪類型，而第342 條之背信罪，乃一般性違背任務之
    犯罪，第336 條第2 項之業務侵占罪，則為特殊之背信行為
    ，侵占罪之概念，隱含在背信罪之觀念之內，二者之基本社
    會事實同一，本院自得就起訴侯忠義竊盜及陳順德背信之犯
    罪事實，變更檢察官所引業務侵占罪之法條，併予指明。
(三)爰審酌被告侯忠義、陳順德均係十代公司員工，侯忠義竟為
    一己之私利，2 度盜賣公司貨物，而陳順德於知悉上情後，
    竟不思維護公司利益，以免損害擴大，反任憑侯忠義得以順
    利銷贓，所為均有可議，至被告孫宗驥明知侯忠義託其轉賣
    之貨物係侯忠義自十代公司所竊取，而被告孫瑞揚經營食品
    行，亦明知孫宗驥持往販售之貨物係來路不明之贓物，仍均
    為貪圖小利而予以仲介、購買，增加國家機關對於財產犯罪
    追查之困難，行為亦不足取，復審酌被告4 人犯後終能坦承
    犯行，其中被告侯忠義係高中肄業，為慢性腎衰竭患者，身
    體狀況難謂良好，有高雄市三泰醫院診斷證明書1 紙可佐（
    見本院審易字卷第21頁），且自述其家庭及經濟生活狀況不
    佳，另被告陳順德係高中畢業、被告孫宗驥為國中畢業、被
    告孫瑞揚則係高中畢業，該3 人之家庭及經濟狀況均為普通
    ，以及被害人十代公司上開貨品遭竊後，僅取回部分貨物（
    即5 箱牛頭牌沙茶醬），所受損害未獲完全彌補等一切具體
    情狀，分別量處如主文所示之刑，且就被告侯忠義部分定其
    應執行之刑，並均諭知易科罰金之折算標準，以資懲儆。
(四)至扣案之現金10,000元，係被告侯忠義託孫宗驥將上開5 箱
    牛頭牌沙茶醬販售予孫瑞揚時，孫瑞揚交予孫宗驥之款項，
    該款項自屬被告孫宗驥因犯罪所得之物，且因尚未轉交予侯
    忠義即為警查扣，該款項之所有人仍為孫宗驥，故應依刑法
    第38條第1 項第3 款規定，於被告孫宗驥所犯牙保贓物罪名
    項下宣告沒收。
參、無罪部分：
一、公訴意旨另以：被告陳順德於99年7 月12日8 時許，與侯忠
    義共同意圖為自己不法之所有，將其等自十代公司所載運之
    牛頭牌沙茶醬4 箱、烹大師3 箱侵占入己，並出售予「阿強
    」，被告陳順德因此分得變賣款項約7,000 元，因認被告陳
    順德涉有刑法第336 條第2 項之業務侵占罪嫌等語。
二、按犯罪事實應依證據認定之，無證據不得認定犯罪事實；不
    能證明被告犯罪者，應諭知無罪之判決，刑事訴訟法第154
    條第2 項、第301 條第1 項分別定有明文。又事實之認定，
    應憑證據，如未能發現相當證據，或證據不足以證明，自不
    能以推測或擬制之方法，以為裁判基礎；被告否認犯罪事實
    所持之辯解，縱屬不能成立，仍非有積極證據足以證明其犯
    罪行為，不能遽為有罪之認定；而認定犯罪事實所憑之證據
    ，雖不以直接證據為限，間接證據亦包括在內，然而無論直
    接證據或間接證據，其為訴訟上之證明，須於通常一般之人
    均不致有所懷疑，而得確信其為真實之程度者，始得據為有
    罪之認定，倘其證明尚未達到此一程度，而有合理之懷疑存
    在，而無從使事實審法院得有罪之確信時，即應由法院諭知
    被告無罪之判決，此有最高法院30年上字第1831號、40年台
    上字第86號、76年台上字第4986號判例意旨可資參照。又刑
    事訴訟法第161 條第1 項規定：「檢察官就被告犯罪事實，
    應負舉證責任，並指出證明之方法。」，因此，檢察官對於
    起訴之犯罪事實，應負提出證據及說服之實質舉證責任，倘
    其所提出之證據，不足為被告有罪之積極證明，或其指出之
    證明方法，無從說服法院以形成被告有罪之心證，基於證據
    裁判主義及無罪推定之原則，自應為被告無罪判決之諭知，
    亦有最高法院92年台上字第128 號判例意旨可供參照。即檢
    察官於訴訟上所負之舉證責任，必須說服法院至確信且無合
    理的懷疑其主張可能為不實的程度，始盡舉證責任，如經檢
    察官之舉證，法院對犯罪要件之該當仍有合理之存疑時，法
    院即應宣判被告無罪。
三、公訴人認被告陳順德涉犯刑法第336 條第2 項之業務侵占罪
    嫌，無非係以被告於警詢時之供述、證人即共同被告侯忠義
    於警詢時之證詞、證人蘇泰平於警詢及偵查中所為證述為其
    主要論據。經查：
(一)本件被告陳順德雖任職於十代公司擔任車長，負責拿取及配
    送貨物等工作，然除當日應配送之貨物外，其對於公司倉庫
    內之其他貨物並無持有關係等情，業如前述，故縱然本件有
    積極證據證明被告陳順德有擅自拿取非當日訂單上貨物之行
    為，仍不構成業務侵占罪名。
(二)其次，被告陳順德於本院審理時固供承其對於侯忠義在99年
    7 月12日有盜賣公司貨物一事有所知悉，以及事後有自侯忠
    義處收受變賣所得款項等節，惟辯稱：伊一開始不知道侯忠
    義有搬那些貨，是後來在夢時代下完貨時，我看到牛頭牌沙
    茶醬及烹大師的箱子，因為我當時有看單，知道那些不是要
    送的貨，但我沒有特別說什麼，因為我想那有可能是散貨，
    但用別箱子來裝，是之後侯忠義拿錢給我時，我才確實知道
    他有賣公司的貨等語。而證人侯忠義於審判中證稱：99年7
    月12日公司並未出貨牛頭牌沙茶醬4 箱及烹大師3 箱，但我
    有將牛頭牌沙茶醬4 箱、烹大師3 箱搬到貨車上去，我在搬
    運時，被告陳順德在搬他自己貨單上面的貨，他不知道我有
    搬上開貨物，因為我們都是各自整理自己負責的貨物，然後
    再把貨物堆疊到車上，所以彼此不知道彼此負責的貨物有哪
    些，他也沒有清點貨車上的貨，之後我們先到夢時代一起下
    貨，此時車上只剩下要送到IKEA的貨而已，雖然從貨車上箱
    子的外觀就可以看得出來是牛頭牌沙茶醬和烹大師，但因為
    IKEA進的貨很多，而上開貨物是放在最下層，被貨車門及其
    它貨品擋住，所以陳順德看不到那些貨物，也不知道車上的
    貨還有哪些，我跟陳順德說我要先去IKEA送貨，然後我就把
    車開到IKEA，把上開貨物賣給「阿強」，我當天有把賣牛頭
    牌沙茶醬和烹大師的錢分7 千多元給陳順德，我拿給他的時
    候，我有跟他講說這是我賣公司貨的錢，給你做生活費，他
    沒有問我任何問題就把錢收下來了，他是這時候才知道我有
    賣牛頭牌沙茶醬及烹大師這件事，我會分錢給他是因為我做
    了這種事情，想說以後他知道有這件事，也知道我有把錢分
    給他等語（見本院易字卷第61至65頁），依侯忠義上開證詞
    ，被告陳順德係在侯忠義完成竊盜犯行並處分贓物後，始知
    悉上情，且本案亦無積極證據可資證明被告陳順德有參與侯
    忠義此次之竊盜犯行，則被告陳順德辯稱其原先不知道侯忠
    義有搬那些貨去賣，是後來侯忠義拿錢給我時，我才知道等
    語，並非全然不可採信。換言之，本案因無法證明被告陳順
    德於99年7 月12日有竊取十代公司貨物之行為，自無由成立
    竊盜罪名。
(三)又刑法上之背信罪，係以行為人為他人處理事務，意圖為自
    己或第三人不法之利益，或損害本人之利益，而為違背其任
    務之行為，致生損害於本人之財產或其他利益，始足當之。
    本件依證人侯忠義前開證詞可知，陳順德係在分得部分贓款
    之後始知悉侯忠義有盜賣公司貨物之犯行。而被告陳順德在
    十代公司係擔任車長職位，依其與十代公司間之僱傭契約，
    其工作內容主要係理貨、送貨，有無包括向公司報告公司內
    其他員工有犯罪行為之作為義務，已有疑問，又依負責人蘇
    泰平提供本院之十代公司「人事行政管理規章」觀之，亦無
    與此相關之規定，故除有特殊情形，例如本案之99年7 月19
    日當天已接獲負責人指示須立即返回公司，防止侯忠義將竊
    得之公司貨物變賣等類似情況外，尚難認定被告陳順德負有
    前述之報告義務。再者，因侯忠義已竊取公司貨物得手，並
    予以變賣，顯然已對公司造成財產上損害，則無論陳順德有
    無上開作為義務，以及縱認為其有上開作為義務，而其違反
    該作為義務，未向公司報告上情，然亦與公司之所以受有財
    產上損害之原因無關。基於上開理由，本院認被告陳順德於
    99年7 月12日所為行為，尚與背信罪之客觀構成要件不符。
四、綜上所述，雖侯忠義於99年7 月12日有竊取十代公司貨物並
    販賣予他人之犯行，而被告陳順德事後亦分得部分贓款，然
    檢察官認為被告陳順德涉犯業務侵占犯行，所憑不利被告陳
    順德之事證，尚未達到通常一般之人均不致有所懷疑，而得
    確信其為真實之程度，且就被告陳順德所為，亦與竊盜及背
    信罪之構成要件不符，故本院尚無從形成被告有罪之確信。
    此外，本院復查無其他積極證據足認被告有何業務侵占、竊
    盜或背信之犯行，揆諸前揭說明，就此部分自應諭知被告無
    罪之判決。
五、至侯忠義在99年7 月12日盜賣十代公司貨物後，將部分贓款
    交予被告陳順德收受等情，既據該二人自承在卷甚明，則被
    告陳順德就收受贓款部分，自有涉犯收受贓物犯行之可能；
    又陳順德此部分收受贓物罪嫌，因與本案被訴業務侵占罪嫌
    之基本社會事實不同（最高法院74年度台上字第6876號判決
    參照），本院自不得逕予變更法條而加以審究，應由檢察官
    另行偵辦為宜，併此敘明。
據上論斷，應依刑事訴訟法第299 條第1 項前段、第300 條、第
301 條第1 項，刑法第320 條第1 項、第342 條第1 項、第349
條第2 項、第41條第1 項前段、第51條第5 款、第38條第1 項第
3 款，刑法施行法第1 條之1 第1 項、第2 項前段，判決如主文
。
本案經檢察官張雅婷到庭執行職務。
中    華    民    國   100    年    6     月    30    日
                  刑事第十八庭  審判長法  官  黃宗揚
                                      法  官  鄭子文
                                      法  官  陳芸珮
以上正本證明與原本無異。
如不服本判決應於收受送達後10日內向本院提出上訴書狀，並應
敘述具體理由；如未敘述上訴理由者，應於上訴期間屆滿後20日
內向本院補提理由書（均須按他造當事人之人數附繕本）「切勿
逕送上級法院」。
中    華    民    國   100    年    6     月    30    日
                                      書記官  楊茵如
附錄本案論罪科刑法條：
中華民國刑法第320條第1項：
意圖為自己或第三人不法之所有，而竊取他人之動產者，為竊盜
罪，處5 年以下有期徒刑、拘役或5 百元以下罰金。
中華民國刑法第342條第1項：
為他人處理事務，意圖為自己或第三人不法之利益，或損害本人
之利益，而為違背其任務之行為，致生損害於本人之財產或其他
利益者，處5 年以下有期徒刑、拘役或科或併科1 千元以下罰金
。
中華民國刑法第349條第2項：
搬運、寄藏、故買贓物或為牙保者，處5 年以下有期徒刑、拘役
或科或併科1 千元以下罰金。